臺灣臺北地方法院民事判決　　　　　　 92年度重訴字第396號
原　　　告　乙○
訴訟代理人　徐揆智律師
　　　　　　陳怡如律師
被　　　告　國廷建設股份有限公司
法定代理人　甲○○
訴訟代理人　郭芳宜律師
上列當事人間損害賠償事件，本院於民國九十四年三月二十一日
言詞辯論終結，判決如下：
    主  文
原告之訴及假執行之聲請均駁回。
訴訟費用由原告負擔。
    事實及理由
一、原告主張
（一）其係坐落板橋市○○○段第三崁小段127-26地號土地，面
      積43.6平方公尺，及該地號上建物（台北縣板橋市○○路
      ○段493號1樓房屋）之所有權人，於民國82年11月19日提
      供給訴外人甲○○合建房屋，其後訴外人甲○○之權利義
      務，由被告公司繼受。被告遲至89年2月1日房屋才完工，
      89 年5月24日，被告佯示要交屋，要求被告找補房屋坪數
      差價新台幣（下同）1,501,500元，原告先給付該筆交屋
      尾款，但被告收了款項並未真正交屋。原告於90年4月9日
      接到被告公司90年4月4日台北敦南郵局第397號存證信函
      ，要原告辦理交屋，原告遂於90年4月12日以台北金南郵
      局第402號存證信函，指定90年4月14日中午2時前往房屋
      現場辦理交屋，並請被告不要再以任何理由拒絕交屋。原
      告依約按時前往房屋現場，發現前門鐵門深鎖，被告毫無
      要點交房屋給原告之跡象。原告再定於90年5月4日中午1
      點前往房屋現場辦理交屋，但被告仍拒絕交屋，原告再於
      90 年5月9日、90年6月22日以存證信函催被告過戶土地及
      點交房屋，但被告始終拒絕交屋。
（二）原告遲至92年1月18日才取得交屋，被告遲延交屋造成原
      告下列之損失：
  １、原告分得台北縣板橋市○○路○段481號6樓房屋53坪，每
      坪租金市價為800元，每月租金為43,200元。
  ２、原告分得台北縣板橋市○○路○段483號6樓房屋為47坪，
      每坪租金市價為800元，每月租金為37,600元。
  ３、車位2個，每個租金為每月4,000元，共8,000元。
  ４、原告分得台北縣板橋市○○路○段497號1樓及2樓，每月
      租金行情為60,000元。
  ５、以上合計每月租金為148,000元，自89年5月24日交屋約定
      日起算至實際交屋之92年1月18日，共遲延交屋31個月又
      24天，以每月148,000元租金計算，被告應賠償原告租金
      損失4,706,400元。
（三）原告於交屋前，復水復電分別支出3,400元及12,027元，
      繳地價稅舊欠6,694元，繳房屋稅舊欠136,438元，管理舊
      欠293,198元，以上均屬交屋前之支出，共計451,757元，
      應由被告負擔。
（四）被告未依83年8月10日同意書第四條規定，將原告分得房
      屋牆壁柱子應置兩棟之中間，店面、騎樓柱子應與屋內柱
      子對齊，將原告分得房屋整隻柱子留在原告房屋內，隔間
      牆壁不在柱子中間，柱子全部佔用店面裡邊，造成原告整
      個店面景觀破壞，利用價值降低，店內柱子突出，減損店
      面價值2,000,000元，被告自應負賠償責任。
（五）原告請求權之依據為合建契約，即承攬與互易之混同契約
      ，互易準用買賣之規定，被告就租金損失或相當租金標準
      計算之損害金，應負給付遲延之損害賠償責任，就屋內柱
      子造成損害，應負不完全給付之損害賠償責任，代墊之水
      電費、房屋稅金管理費等則為代墊款返還請求權，屬不當
      得利。
      爰聲明：被告應給付原告7,158,157元，及自本件起訴狀
      繕本送達翌日起至清償之日，按年息5%計算之利息，並願
      供擔保請准宣告假執行。
二、被告辯稱：
（一）兩造之交屋約定之依據為合建契約第17條，依該條約定，
      以原告收到被告書面通知交屋日起10日內，原告應前來辦
      理交屋手續，逾期視同交屋完畢。被告於89年2月1日通知
      原告交屋，原告於同年2月2日收受交屋通知，原告收受後
      藉故拒絕交屋，足證原告已依約於89年2月1日提出交屋之
      給付，原告於次日收受，依上開約定本件交屋已於同年2
      月12日視同完成交屋。嗣後兩造來往有關辦理交屋之書函
      ，僅為督促原告補辦交屋手續之文件，對於依約已視同交
      屋完成之效力，不生影響。依民法第237條規定原告應負
      遲延損失之責任，不得向被告請求相當租金之損失。原告
      主張系爭房屋被告通知交屋日期（指89年2月1日），未完
      工，無法交屋乙節，被告否認，此由系爭大樓其他合建地
      主及買屋客戶共200多戶，均能依通知交屋相同期日，順
      利完成交屋，可資證明原告上開主張不實。
（二）如經認定被告有交屋遲延之事實，則被告否認原告有租金
      損害之發生，且原告主張計算之租金亦屬偏高，而不足採
      。
（三）原告有關系爭柱子，主張有瑕疵為不完全給付之損失乙節
      ，業經台灣板橋地院90年度重訴字第264號判決認定系爭
      柱子並非不完全給付之瑕疵，且上訴台灣高等法院亦為相
      同認定之判決，原告依法應受該爭點表示之拘束，不得就
      相同請求於本案另行請求。且原告就同一房屋牆壁柱子主
      張不完全給付之損害，已在另案板橋地院（90年度重訴字
      第264號）及台灣高等法院（92年度上字第1010號）主張
      抵銷，並經實體終局判決原告主張抵銷無理由在案，因原
      告對於另案不得上訴，則有關「柱子」不完全給付之抵銷
      ，已生既判力，原告於本案再次請求，有違一事不再理之
      規定。
（四）依兩造訂立合作建築契約書第17條約定：「甲方（原告）
      於接到交屋通知日起，無論遷入與否，均要負擔該新廈公
      共水電費、房屋稅等。」，被告於89年2月1日通知原告交
      屋，原告於同年月2日收受交屋通知，依上開約定，原告
      自89年2月2日起，應負擔系爭房屋之水電費、房屋稅及管
      理費。且由原告出具之交屋切結書，亦應由原告自行負擔
      。
      爰聲明：原告之訴及假執行之聲請均駁回，如受不利之判
      決，請准供現金或萬泰銀行忠孝分行可轉讓定期存款單為
      擔保免假執行。
三、兩造不爭執之事實：
    原告係坐落板橋市○○○段第三崁小段127-26地號土地，面
    積43.6平方公尺，及該地號上建物（台北縣板橋市○○路○
    段493號1樓房屋）之所有權人，於82年11月19日提供給訴外
    人甲○○合建房屋，其後訴外人甲○○之權利義務，由被告
    公司繼受。
四、按當事人主張有利於己之事實，就該事實應負舉證責任，民
    事訴訟法第277條定有明文，且負舉證責任之當事人，其所
    提之證據必須達到使法院認定有該事實存在之心證時，始能
    謂其已盡舉證責任。如負舉證責任之一方所提之事證尚有不
    足，或因不負舉證責任之他方所提出之反證，使得法院就該
    待證事實之認定處於真偽不明之情形，則此時即應對負舉證
    責任之一方作該待證事實不存在之事實認定。又物之抽象無
    法使用之利益，除經證明於給付遲延之前就該物有確實具體
    之使用計畫，而構成民法第二百十六條第二項視為所失利益
    之情形外，尚非屬於所失利益。經查，證人丙○○雖到院證
    稱：其於90年5月4日有打算向原告租台北縣板橋市○○路○
    段497號之房子，之前有談好租金是一戶一個月25,000元等
    語，惟證人黃昭元亦自稱其當時並無收入，則其何能每月支
    付50,000元之租金向原告承租二戶房屋？且證人黃昭元原租
    算每坪每月租金不到300元，何需改租每坪500元以上之系爭
    房屋？況證人黃昭元證稱其未看房屋，即決定以每月25,0
    00元租一戶，顯與證人原租房屋預先看房子才租屋之經驗有
    違，是證人丙○○之證言，不足採信，至原告提出之租約多
    份，租約上之出租人並非原告，原告亦無法以該等租約證明
    其受有租金之損害。故被告之交屋縱使真有構成給付遲延之
    情，原告亦無法證明其就系爭房屋及停車位有確實具體之使
    用計畫，而受有租金之損害，是原告主張因被告交屋遲延而
    請求租金損失4,706,400元，即無理由。
五、原告又主張被告應返還原告代墊之水電費、房屋稅金管理費
    等共451,757元等語。經查，被告提出原告不爭執真正之交
    屋切結書，其上載明：「上述參戶房屋及地下貳層車位自交
    屋日前所有積欠房屋、車位管理費、水電費、房屋稅、地價
    稅等均由乙○自行負責理清。」等語，有被告提出之交屋切
    結書附卷可稽，是原告已自行切結負擔上揭費用。原告雖又
    主張其係迫於無奈只好簽字以便順利取得交屋，並無真正願
    意負擔上開費用之意思存在等語，惟原告並未舉證以實其說
    ，自不得事後恣意表示不受該切結書之拘束，是原告主張返
    還其代墊支出之交屋前費用451,757元，即不可採。
六、再按法院於確定判決理由中，就訴訟標的以外當事人主張之
    重要爭點，本於當事人辯論之結果，已為判斷時，除有顯然
    違背法令之情形，或當事人已提出新訴訟資料，足以推翻原
    判斷之情形外，應解為在同一當事人就與該重要爭點有關所
    提起之他訴訟，法院及當事人對該重要爭點之法律關係，皆
    不得任作相反之判斷或主張，以符民事訴訟上之誠信原則，
    最高法院84年台上字第2530號判例著有明文。經查，原告於
    與被告之前案即台灣高等法院92年上字第1010號請求履行契
    約案件中，即已就店內柱子未依約建築致減損價值為抵銷之
    抗辯，並經兩造攻擊防禦後，台灣高等法院於其理由欄二之
    （四）中已明白判斷原告有關柱子之抵銷抗辯為無理由，此
    可參諸台灣高等法院92年上字第1010號判決中明載「依83年
    8月18日所訂同意書第4條約定：『甲方（指乙○）所分得
    一樓室內寬度不得小於15台尺，在沒有留中庭的情況下以12
    7-23至127-28地號共6戶平均寬度，但6戶牆壁柱子應置中間
    ，店面騎樓柱子應與牆壁柱子對齊」（見原審卷(一)第160頁
    、原審卷(二)236、238頁），顯係以「沒有留中庭」之情況為
    前提，即如沒留中庭，則1樓6戶相連，6戶牆壁柱子應置中
    間：然如1樓有留中庭，是否仍應受「6戶牆壁柱子應置中間
    」之約定所拘束，即應視具體情形而論。而依壹層平面圖及
    二層平面圖（見原審卷(一)第213頁）所示，兩造合建房屋最
    後確定之設計係有留中庭，與兩造上開約定以1樓沒有留中
    庭為前提已有不同；且乙○選配編號3之1樓房屋，左邊為大
    廳通道，並非另戶之1樓房屋，故柱子不在房屋與大廳通道
    中間，尚難任有違反柱子應置「兩戶」中間之約定。況乙○
    於選配該屋時，由設計圖已明知柱子全部未於該戶之內部仍
    願於選配表上簽名選配該戶，有壹、貳樓房屋分配表（見原
    審卷(一)第213頁）可稽，足見已同意國廷公司之設計，否則
    自可選配無此情形之其他房屋。至乙○選配該屋後，又針對
    該特定柱子確認修改，有顏本源律師事務所89年3月29日八
    九源法函字第0329號函文（見原審卷(一)第204頁、原審卷(二)
    第277、347頁），而乙○對該柱子之位置始終並未提出異議
    ，直至房屋興建選配完成，因國廷公司請求乙○給付找補款
    ，乙○始主張該柱子位置未依合約約定，要求以損害金抵償
    找補款，亦有違誠信原則，自不足取。」至明，揆諸前揭說
    明，基於訴訟上之誠信原則，原告已不得再行主張柱子未依
    約建築致減損店面價值2,000,000元，原告此部分之主張，
    亦無理由。
七、綜上，原告主張因被告交屋遲延而受有相當租金標準計算之
    損害共4,706,400元；代繳交屋前之支出共451,757元，及因
    店內柱子未依約建築致減損店面價值2,000,000元，合計共
    7,158,157元，均不可採。從而，原告據以起訴，請求被告
    給付原告7,158,157元，及自本件起訴狀繕本送達翌日起至
    清償之日，按年息5%計算之利息，為無理由，應予駁回。又
    原告之訴既經駁回，其假執行之聲請即失所附麗，應併予駁
    回。
八、因本案事證已臻明確，兩造其餘主張陳述及所提之證據，均
    毋庸再予審酌，附此敘明。
九、結論：原告之訴為無理由，依民事訴訟法第78條判決如主文
    。
中　　華　　民　　國　　94　　年　　4　　月　　11　　日
                  民事第六庭    法　官　郭美杏
以上正本係照原本作成
如對本判決上訴，須於判決送達後20日內向本院提出上訴狀
中　　華　　民　　國　　94　　年　　4 　　月　　18　　日
                    　　　　　　書記官　潘惠梅
